【裁判字號】    95,上易,116
【裁判日期】    950427
【裁判案由】    恐嚇
【裁判全文】
臺灣高等法院臺南分院刑事判決
上  訴  人
即  被  告  甲○○
上列上訴人因恐嚇案件，不服臺灣臺南地方法院94年度易字第10
18號中華民國95年1月11日第一審判決（起訴案號：臺灣臺南地
方法院檢察署94年度營偵字第1122號），提起上訴，本院判決如
下：
    主  文
上訴駁回。
    事  實
一、甲○○（綽號：臭頭）於民國（下同）九十四年九月十二日
    晚上十時二十分許，飲酒後一時衝動，看見侯來發甫騎乘腳
    踏車返回其位於臺南縣新營市○○街五一號住處，竟基於恐
    嚇之犯意，在武昌街及正義街口，侯來發住處附近，將外型
    狀似祭祀用之七星劍（下簡稱：七星劍）一支自木質劍鞘中
    取出，並將劍鞘隨意棄置在路邊後，即持此七星劍往前將侯
    來發攔下，並舉劍大聲向侯來發恫嚇稱：「幹你娘」、「有
    膽不要跑」、「我要讓你死」（臺語）等語（公然侮辱部分
    未據告訴），旋持劍朝侯來發身體方向揮砍，幸侯來發機警
    ，順勢將所騎乘之腳踏車推向甲○○後，逕自拔腿沿武昌街
    、左轉民權路方向竄跑，甲○○心有未甘，仍持該劍在後追
    趕，並沿途叫罵「好膽不要走」（臺語）等語，達三、四百
    公尺之遠，以此加害生命、身體之事，恐嚇侯來發，致其心
    生畏懼，足生危害於侯來發之安全。而侯來發之同居人鄭麗
    貞聞訊見狀，雖跟在甲○○後面意圖攔阻，惟仍追趕不及。
    嗣甲○○雖因體力不支，無法追上侯來發而作罷，惟仍怒氣
    未消返回侯來發處所附近徘徊等候。迨警方據報前往處理，
    甲○○始拔腿逃逸，但仍為警於同日晚上十一時許，在臺南
    縣新營市○○路五二巷二二號旁逮獲，並在前述武昌街、正
    義街路口附近，扣得甲○○所掉落之拖鞋一只及木質劍鞘一
    支（長約四十九點五公分，寬約五點五公分）。
二、案經臺南縣警察局新營分局報請臺灣臺南地方法院檢察署檢
    察官偵查起訴。
    理  由
甲、證據能力部分：
一、按被告以外之人於審判外之陳述，雖不符前四條之規定，而
    經當事人於審判程序同意作為證據，法院審酌該言詞陳述或
    書面陳述作成時之情況，認為適當者，亦得為證據。當事人
    、代理人或辯護人於法院調查證據時，知有第一百五十九條
    第一項不得為證據之情形，而未於言詞辯論終結前聲明異議
    ，視為有前項之同意，刑事訴訟法第一百五十九條之五定有
    明文。
二、查本件被告犯罪事實之證據方法，詳如起訴書及原審判決書
    所引之證據等證據，詳如：１、證人暨被害人侯來發之證述
    。２、證人鄭麗貞之證述。３、現場圖二紙、照片二幀。４
    、扣押書、扣押物品清單各一紙。５、被害人與證人鄭麗貞
    所繪之七星劍手繪圖二紙。６、扣案之拖鞋一只、木質劍鞘
    一支。７、原審勘驗筆錄（95年1月4日審理筆錄）。８、台
    南縣警察局新營分局民治所指認犯罪嫌疑人紀錄表等，被告
    同意列入證據方法（見本院卷第二三、二四頁），是本院審
    酌該言詞陳述或書面陳述作成時之情況，認為適當，自得採
    為證據，先行明。
乙、實體部分：
一、訊據被告甲○○固坦承於上揭時、地，因故與侯來發發生追
    逐情形，其並因而在上址遺落拖鞋一只，嗣為警在新營市○
    ○路五二巷旁逮捕等情，但矢口否認有持前述七星劍攔下侯
    來發，還舉劍沿路追逐侯來發，並大聲恫稱：「幹你娘」、
    「有膽不要跑」、「我要讓你死」、「好膽不要走」（臺語
    ）等語，辯稱：因之前侯來發欺負別人夫妻，伊為別人出氣
    ，侯來發就對伊存有芥蒂；於民國九十四年九月十二日晚上
    十時二十分許，伊看見侯來發甫騎乘腳踏車返回其住處，侯
    來發就將腳踏車舉起來丟伊，因為沒有丟到伊，就追趕伊，
    追了幾步就沒有追了，當時在他後面有侯來發的同居人鄭麗
    貞及另外三個男的，但是他們並沒有追伊，然後伊就跑回家
    去，因為伊當時拖鞋掉在現場，事後伊回去現場要檢伊的拖
    鞋，結果在半路上就遇到警察巡邏車，警察就將伊帶到派出
    所了，並拿伊的拖鞋及劍鞘給伊看，伊說拖鞋是伊的，劍鞘
    不是伊的，伊並有拿七星劍追侯來發，亦沒有恐嚇他云云。
二、惟查：
（一）被告於上開時、地如何將外型狀似祭祀用之七星劍一支自
      木質劍鞘中取出，並將劍鞘隨意棄置在路邊後，如何持七
      星劍往前將侯來發攔下，並舉劍大聲向侯來發恫嚇稱：「
      幹你娘」、「有膽不要跑」、「我要讓你死」（臺語）等
      語，旋持劍朝侯來發身體方向揮砍，幸侯來發機警，順勢
      將所騎乘之腳踏車推向甲○○後，逕自拔腿沿武昌街、左
      轉民權路方向竄跑，被告心有未甘，仍持該劍在後追趕，
      並沿途叫罵「好膽不要走」（臺語）等語，達三、四百公
      尺之遠等情，業據證人侯來發於警訊證述甚詳（見警卷第
      九、十頁），於偵查中亦具結供證稱：被告拿一支類似神
      明生日操的七星劍，該七星劍是用木質套住，被告看到伊
      就掏出那把劍，伊把腳踏車推向他，他又拿那把劍從後面
      追伊，並大聲罵伊「幹你娘」、「有膽不要跑」等語，伊
      會害怕就跑很快，他就追伊，從伊家門口一直追，追到民
      權路等情可按（見偵查卷第十二頁）；於原審審理時亦具
      結詰問證稱：伊於九十四年九月十二日騎腳踏車回家時，
      看見被告甲○○騎腳踏車，手拿七星劍過來，他等在伊家
      附近，看見伊回來，他就下車將七星劍抽出劍鞘，劍鞘隨
      手一扔，就攔下伊，作勢要揮砍。伊看見被告持劍向伊砍
      ，也來不及問，就把腳踏車推向他並跑掉。他繼續追我約
      三、四百公尺，因為他邊追邊停還邊罵，所以伊看見他手
      中拿著劍，他罵我：「幹你娘」、「好膽不要走」、「我
      要讓你死」等語，伊被他追，先沿武昌街跑，跑到與民權
      路的交叉口左轉民權路，後來跑到民權路與三民路的交叉
      口時，伊停下來看被告還在不在，伊看見他往回走，沒有
      再追伊了，伊就沿民權路往三民路、仁愛街、武昌街慢慢
      走一圈繞回來，回家後鄭麗貞告訴伊警察已經來了，並叫
      伊回現場。伊是後來到警局才看見被告的。被告在拿出七
      星劍時，伊有看見劍身是金屬製的，劍呈現金屬色澤等語
      附卷可稽（見原審卷第四一至四三頁）。
（二）核與證人鄭麗貞於偵查中具結證稱：伊於九十四年九月十
      二日晚上，在檳榔攤看見被告甲○○，他不知道為什麼罵
      侯來發，伊本來想要回家告訴侯來發，但走到家附近巷口
      時，侯來發剛好騎腳踏車回來，因為檳榔攤也在巷口斜對
      面，被告看到侯來發，就從黑色的劍鞘中掏出七星劍砍殺
      侯來發。侯來發見狀馬上把腳踏車推向被告，讓他追著跑
      ，他們追逐跑得很遠，跑到伊看不到人。被告的劍鞘和拖
      鞋會掉在三民路與武昌街口路上，是因為被告要追被害人
      侯來發時，脫掉拖鞋，並把劍鞘丟在現場，被告追侯來發
      時，我聽到他罵說：「幹你娘」、「我要讓你死」、「不
      要跑」，後來侯來發就跑很快讓被告追等語（見偵查卷第
      十二至十三頁）情節相符。
（三）參諸卷附之現場圖二紙（其中劍鞘、拖鞋位置圖上南北向
      之正義街誤載為三民路）及照片二紙，被告所遺落之拖鞋
      與現場留有之劍鞘相距甚近，且二者之位置均在武昌街、
      正義街口附近。另徵之劍鞘對一般人而言，使用機率本與
      拖鞋般之日常用品不同，衡諸常情，並不容易在路旁被發
      現，而本案被告所遺落之拖鞋位置，即在被查扣之劍鞘旁
      邊，亦與證人侯來發、鄭麗貞上開證述情節核屬一致，是
      證人侯來發、鄭麗貞之證述，核與事證相符，應可採信。
（四）又被告於原審時係辯稱：那天晚上伊在麗琴檳榔攤，鄭麗
      貞在那邊打麻將，伊在那邊喝酒，向鄭女說她的同居人侯
      來發係「俗辣」，鄭女說要告訴侯來發找伊算帳，當晚鄭
      麗貞叫侯來發過來找伊，伊在麗琴檳榔攤有看見他從對面
      街走過來，伊就跑了，所以拖鞋才會掉在正義街那邊。侯
      來發是從正義街走過來，伊剛好從三民路往正義街跑，所
      以我們二人錯身而過。他在正義街作勢追伊，但是沒有正
      式追，若是有，應該也只有追伊約十步。伊是從正義街跑
      回伊位在和平路上的家，伊家離正義街走路約要三分鐘。
      侯來發要找伊時，伊看見侯來發是一人空手而來，但因為
      他後面跟著三個人，伊不知道他們是不是一夥的，只是後
      面三個人也沒有追伊。伊當天是後來要回現場找伊的拖鞋
      時，才被警察抓到云云（見原審卷第三七、三八頁）。然
      上情與其在本院時所辯稱：因之前侯來發欺負別人夫妻，
      伊為別人出氣，侯來發就對伊存有芥蒂；於民國九十四年
      九月十二日晚上十時二十分許，伊看見侯來發甫騎乘腳踏
      車返回其住處，侯來發就將腳踏車舉起來丟伊，因為沒有
      丟到伊，就追趕伊，追了幾步就沒有追了，當時在他後面
      有侯來發的同居人鄭麗貞及另外三個男的，但是他們並沒
      有追伊，然後伊就跑回家去，因為伊當時拖鞋掉在現場，
      事後伊回去現場要檢伊的拖鞋，結果在半路上就遇到警察
      巡邏車，警察就將伊帶到派出所了，並拿伊的拖鞋及劍鞘
      給伊看等情（見本院卷第二三頁），互核其前後辯解，對
      如何與侯來發有嫌隙之情；侯來發有無以腳踏車丟被告之
      情，前後不一，已見瑕疵，難以採信。
（五）況依據被告前揭原審所辯，被害人侯來發既然是空手獨自
      前來，且僅是作勢追逐，又無實際發生追逐、逃跑情形，
      被告卻因遭被害人此「作勢要追逐」之行為，非但導致所
      穿拖鞋遺落現場未能拾取，且還因此未穿拖鞋跑回家後，
      始再返回現場，此顯然與常情甚不相符，尤難採信。
（六）綜上所述，被害人侯來發之指述，核與卷證資料均屬相符
      ，而可採信。被告甲○○所辯，前後不一，且與常情矛盾
      ，顯為卸責之詞，非可採取。另扣得之木質劍鞘一支，長
      約四十九點五公分，寬約五點五公分，此經原審當庭勘驗
      無誤，故由此可推論被告所持之上開七星劍，必定為長寬
      均近似之武器，又其既係金屬製造，業據證人侯來發陳稱
      明確，如前所述，可知前開七星劍顯具相當之硬度及質量
      ，若被害人突遭人執此劍在後追趕，當會有心生畏怖，感
      到害怕，自不殆言。此外，復有扣押書、扣押物品清單各
      一紙、被害人與證人鄭麗貞所繪七星刀手繪圖二紙（所繪
      外型一致）及現場圖二紙附卷足稽（見警卷第十八至二一
      頁、偵查卷第三、十五、十六頁）。本件事證明確，被告
      上開恐嚇犯行，洵堪認定，應依法論科。
三、查被告甲○○以持出鞘之七星劍揮舞，同時口出惡言追逐被
    害人等加害生命、身體之事恐嚇被害人，已使被害人心生畏
    怖、恐懼、不安，達致生危害於被害人安全程度無疑，核其
    所為，係犯刑法第三百零五條之恐嚇罪。
四、原審而適用刑法第三百零五條、第四十一條第一項前段，罰
    金罰鍰提高標準條例第一條前段、第二條之規定，並審酌被
    告已有恐嚇、妨害自由等多項前科（未構成累犯），此有臺
    灣高等法院前案紀錄表乙紙存卷可憑，素行非佳，因酒後一
    時衝動、又為上開恐嚇犯行，然其行為已造成被害人心理上
    之畏懼和不安，又其一再飾詞狡辯，不知反省，犯罪後之態
    度明顯不佳，難認其知所悔悟等一切情狀，量處有期徒刑四
    月，並諭知易科罰金之折算標準，本院核原判決認事用法，
    尚無不合，量刑亦稱允洽，被告上訴意旨，否認犯罪，指摘
    原判決不當，非有理由，應予駁回。又被告所持用以犯罪之
    前開七星劍一支，因未扣案，且不能證明係被告所有；扣案
    木質劍鞘一支（長約四十九點五公分，寬約五點五公分），
    不能證明係被告所有，亦非供犯本案犯罪所用之物；扣案拖
    鞋一只，雖為被告所有，但核非供本案犯罪所用之物，原審
    不依刑法第三十八條第一項第二款之規定宣告沒收，亦核無
    不合，併此說明。
據上論結，應依刑事訴訟法第368條，判決如主文。
本案經檢察官劉欽銘到庭執行職務。
中    華    民    國    95    年    4     月    27    日
                  刑事第一庭    審判長法  官  田平安
                                      法  官  蔡長林
                                      法  官  王明宏
以上正本證明與原本無異。
不得上訴。
                                      書記官  劉岳文
中    華    民    國    95    年    4     月    27    日
附錄：本判決論罪科刑法條
中華民國刑法第305條：
(恐嚇危害安全罪)
以加害生命、身體、自由、名譽、財產之事，恐嚇他人致生危害
於安全者，處2年以下有期徒刑、拘役或300元以下罰金。


司法院資訊處製作；財團法人民間司法改革基金會備份。
